【裁判字號】    99,簡上,513
【裁判日期】    990729
【裁判案由】    妨害自由
【裁判全文】
臺灣板橋地方法院刑事判決             99年度簡上字第513號
上  訴  人  乙○○
即  被  告
上列上訴人即被告因妨害自由案件，不服本院刑事庭中華民國99
年4 月6 日99年度簡字第724 號第一審刑事簡易判決（聲請簡易
判決處刑案號：98年度偵字第32407 號），提起上訴，本院管轄
之第二審合議庭判決如下：
    主      文
上訴駁回。
    事實及理由
一、本案經本院管轄第二審之合議庭審理結果，認原審以上訴人
    即被告乙○○無故侵入告訴人甲○○住處而留於玄關陽台內
    不予離去，係犯刑法第306 條第1 項之侵入住宅罪，並以被
    告僅因與告訴人之母駱玉英發生金錢債務糾紛，竟不思循正
    當方式理性處理，無故進入告訴人住處陽台，於受告訴人退
    去要求後，仍置之不理，繼續留滯不願離去，對於告訴人居
    住安寧產生危害，兼衡其智識、生活狀況及犯罪後態度等一
    切情狀，因而判處被告拘役20日，如易科罰金，以新臺幣1,
    000 元折算1 日，核其認事用法均無疏失，量刑亦甚妥適，
    應予維持，並引用原審刑事簡易判決書記載之事實、證據及
    理由如附件。
二、本案被告上訴意旨略以：伊與告訴人為鄰居，其母駱玉英前
    向伊借款遲未歸還，被告前往要錢，駱玉英即邀被告打麻將
    ，並告知被告可在該處簽賭六合彩，待被告簽中後，駱玉英
    又不願如數給付，被告前往查看，見告訴人家中大門未關，
    告訴人坐於室內，遂站在門外報警，請警員前來處理，絕無
    任何侵入動作，縱有此情，被告所為亦應符合民法第151 條
    之自助行為阻卻違法要件，爰提上訴，請求撤銷原判決改諭
    知伊無罪云云。
三、經查，本案犯罪事實，早據證人即告訴人於警詢，及檢察官
    偵訊時結證明確在卷，其在本院審理中到庭作證之際，復重
    為同一指證，前後未有任何歧異，經本院傳喚當時到場處理
    員警丙○○具結作證，核其所陳稱之：伊接到勤務中心以無
    線電指派，說現場有糾紛，伊到達後就看到被告、告訴人兩
    方在玄關爭吵，告訴人說希望被告離開她們家的範圍，請被
    告到馬路上，但被告堅持不離開告訴人的家門，當時被告站
    在大門進去放鞋櫃的地方，已經進到大門裡面，就是站在像
    陽台的玄關處等語，亦足徵與之幾無出入之告訴人歷次指訴
    憑信性應屬無疑，觀諸告訴人提出之卷附照片，更清楚可知
    被告早已越進告訴人住處大門之內，此由照片中其與該處大
    門所顯現之相對輪廓位置即得明瞭，絕難再生誤認，被告空
    言係攝影角度關係方始致之，毫無可信，由是得證被告確有
    從告訴人住處大門侵入其住處之行為無誤。至被告所為之自
    助行為抗辯，衡以其成立要件，原即須以行為人若不及時為
    之，請求權將有不得實行或甚難實行之可能為前提，果如被
    告所述，告訴人當時既然安坐家中，其更已通知員警前來處
    理，值此情境，被告又有何自助以行之必要，遑論其於事發
    之後，亦從未依循民法第152 條第1 項之規定陳報法院，請
    求司法介入處理，又有何證據可謂被告當日主觀上真係依憑
    自助意思而為，準此，被告自救債權之所辯，於本案顯亦同
    屬無稽。綜上各節，本院審理結果，認為原審認定事實及適
    用法律尚無違誤，判決於量刑時，復已分就被告與告訴人間
    之關係，及相關情狀妥善審酌，而作成前開之罪刑宣告，難
    認有何違法不當之處，量刑更屬妥適，被告雖以原審認定事
    實有誤為由提起上訴，揆諸前述，實難認係有據，所執之上
    訴意旨要無成立空間。
四、綜上所述，本案上訴意旨既皆不具理由，原審判決又無其他
    違法或不當之處，被告所提上訴依法應予駁回。
據上論斷，應依刑事訴訟法第455 條之1 第1 項、第3 項、第36
4 條、第368 條、第373 條，判決如主文。
本案經檢察官蘇振文到庭執行職務。
中    華    民    國    99    年    7     月    29    日
                  刑事第六庭審判長  法  官  胡堅勤
                                    法  官  林家賢
                                    法  官  盧軍傑
上列正本證明與原本無異。
不得上訴。
                                    書記官  周玉茹
中    華    民    國    99    年    7     月    29    日
附件：

司法院資訊處製作；財團法人民間司法改革基金會備份。
